行　政　法　院　判　決　　　　　　　　　　　　　　八十八年度判字第二二一號
　　原　　　告　甲○○○○○○.
　　被　　　告　財政部高雄市國稅局
右當事人間因營利事業所得稅事件，原告不服行政院中華民國八十七年六月八日台八
七訴字第二八三六五號再訴願決定，提起行政訴訟。本院判決如左︰
　　主  文
原告之訴駁回。
　　事  實
緣原告八十四年度一至十一月係免用發票小規模營業人，營業項目為汽車百貨，銷售
額由稅捐稽徵機關查定，自十二月起開始使用發票。其自八十四年四月份起，即自盈
運汽車公司、達豫汽車公司購進小自客車販售。八十四年度營利事業所得稅結算申報
列報營業收入新台幣（以下同）一一○、七四三、七九九元，經被告初查核定營業收
入為一三一、一四七、一三七元，原告對上開核定營業收入項目表示不服，申請復查
，未獲變更，提起訴願、再訴願，遞遭駁回，乃提起本訴。茲摘兩造訴辯意旨於次
：
原告起訴意旨略謂︰原告係經營免用發票小規模營利事業人，營業項目主要為汽車百
貨，銷售額由稅捐稽徵機關核定，唯因營業狀況不佳，無法維持營運，於民國八十四
年四月份起轉向小自客車販售，藉此收取微薄之差額，盼能補貼營運之不足，實際營
業額實為一一○、七四三、七九九元，各項交易均有完整之記載，且均提示有明細資
料可稽（包括小自客車進銷貨簿及領牌車優惠同意書，且同意書均經同意人簽名並載
明同意人地址）。按營利事業所得之計算以其本年度收入總額減除各項成本費用損失
及稅務後之純益額為所得額，為所得稅法第二十四條第一項所明定，原告販賣小自客
車利潤實係薄少，被告未考慮實情直接按財政部同業利潤標準毛利率核定，實有違常
理。因而核定原告補繳個人綜合所得稅實難令人甘服。請衡諸上述實情撤銷原處分與
法令不合之核定，另為適法之決定。
被告答辯意旨略謂︰(一)按「營利事業所得之計算，以其本年度收入總額減除各項成本
費用、損失及稅捐後之純益額為所得額。」為所得稅法第二十四條第一項所明定。次
按「規模狹小、交易零星、依法查定營業額課徵營業稅之營利事業，經查定課徵後，
如經稽徵機關查獲其私設帳冊或有關進貨資料核計之實際營業額大於原查定之營業額
者，應按其實際之營業額，依照規定稅率計算應納稅額扣除原查定已納稅額之差額，
予以補徵。」復為財政部七十一年四月十五日台財稅第三二六三四號函所明釋。(二)原
告八十四年度一－十一月係免用發票小規模營業人，營業項目為汽車百貨，其銷售額
由稅捐稽徵機關查定，自十二月起開始使用發票，惟自八十四年四月份起，即自盈運
汽車公司、達豫汽車公司購進小自客車販售。本局原核定依據高雄市稅捐稽徵處苓雅
分處查定資料，就（Ａ）一至六月份向加值體系購車進貨金額七○、七七二、○○四
元，依財政部頒同業利潤標準毛利率核定營業額九○、七三三、三三八元。（Ｂ）七
至十一月份查定營業額九三一、五○○元（每月查定額一八六、三○○元）。（Ｃ）
十二月份開立之統一發票營業額四○、九五二、三八四元。（Ｄ）扣除庫存車三輛查
定數一、四七○、○八五元後，核定本期營業收入一三一、一四七、一三七元。原告
雖主張其營業收入僅一一○、七四三、七九九元，均有明細資料可稽，並提示小自客
車進、銷貨簿及領牌車優惠同意書供核，且同意書均經同意人簽名並載明同意人地址
。又原告稱販賣小自客車利潤實係薄利，本局原核定未考慮實情直接按同業利潤標準
毛利率核定實有違常理云云。(三)惟查原告一至十一月份係免用統一發票小規模營利事
業，銷貨時並未開立原始憑證供查核，所提示同意書未經立同意書人簽章，且未載明
營利事業或身分證統一編號、地址，有同意書附可稽（僅影印數份樣張），無法勾
稽查核。原告主張經同意人簽名及載有住址，顯非真實，且因銷貨時未開立原始憑證
供勾稽查核，亦遽難認定其申報收入屬實。復查高雄市稅捐稽徵處苓雅分處依據原告
進貨資料查定營業額九○、七三三、三三八元補徵之營業稅八九六、一五五元，亦經
原告於八十五年二月十日完納並告確定在案，是本局原核定依據一至十一月份查定之
營業額加計十二月份開立統一發票營業額核計為原告本期營業收入。又原告一至十一
月係屬免用發票期間，營業額屬查定課徵，所得額按擴大書審實施要點規定之純益率
百分之六核算，十二月份之營業成本依帳證查核結果，核無不合，乃依申報數認定。
揆諸首揭規定並無不合，原告續執前辭提起本訴訟，仍無足採，請予駁回。
　　理  由
按營利事業所得之計算，以其本年度收入總額減除各項成本費用、損失及稅捐後之純
益額為所得額。為行為時所得稅法第二十四條第一項所明定。本件原告八十四年度營
利事業所得稅結算申報，列報營業收入新台幣（下同）一一○、七四三、七九九元。
被告初查，以原告一至十一月份係免用發票小規模營業人，營業項目為汽車百貨，銷
售額由稅捐稽徵機關核定，自十二月起開始使用發票，惟原告自八十四年四月起即自
盈運汽車公司、達豫汽車公司購進小自客車販售營利，乃依高雄市稅捐稽徵處苓雅分
處八十五年八月二十日高市稽苓工字第二六一六二號函查定資料，就其八十四年一月
至六月向加值體系購車進貨金額七○、七七二、○○四元，依行業代號五四五一－一
一汽車業之同業利潤標準毛利率核計營業額為九○、七三三、三三八元、八十四年七
月至十一月查定營業額九三一、五○○元（查定營業額為每月一八六、三○○元）、
十二月份開立統一發票金額四○、九五二、三八四元，扣除其一至六月庫存車三輛查
定數一、四七○、○八五元後，核定其八十四年度營業收入為一三一、一四七、一三
七元。原告不服，申請復查，復查決定以原告一至十一月份係免用統一發票小規模營
利事業，銷貨時並未開立原始憑證供核，所提示領牌車優惠同意書未經立同意書人簽
章，且未載明營利事業或身分證統一編號、地址，無法勾稽查核；又高雄市稅捐稽徵
處依原告進貨資料查定營業額九○、七三三、三三八元，並據以補徵營業稅八九六、
一五五元，亦經原告於八十五年二月十日完納確定在案，原核定依該處一至十一月份
查定營業額，加計十二月份開立統一發票營業額，核計原告八十四年度營業收入，並
無不合，乃未准變更。原告以其因營運狀況不佳，於八十四年四月起轉向小自客車販
售，惟利潤薄少，被告依同業利潤標準毛利率核定銷售額，與實情不符云云，訴經財
政部訴願決定及行政院再訴願決定除持與原處分相同之論見外，並以原告銷貨時未開
立原始憑證供勾稽查核，亦難遽認其申報收入屬實，遂駁回其訴願、再訴願。經核並
無不合。茲原告起訴主張：其販售小客車利潤薄少，業據提出進銷簿及領牌車優惠同
意書經同意人簽名並載地址為證，有完整交易記載及明細，被告未慮實情，依同業利
潤標準核定，有違常理云云。惟查原告經營自小客車販售部分之營業額，既經高雄市
稅捐稽徵處查定並補徵營業稅在案，該營業額自屬原告之營業收入，原告亦已繳交該
項營業稅，於補徵營業稅該案並無爭執，自不容又否認該項營業收入之金額。是被告
據以計算為原告之營業收入，並無不合。況原告於經營自小客車販售時，未開立原始
憑證，所提出優惠同意書僅影印數張，且無立書人地址（詳原處分附同意書影本）
，無從稽核，被告未予採信，尚非無據。原告八十四年度營利事業所得稅之申報，關
於營業收入項目，被告就販售自小客車部分以高雄市稅捐稽徵處查定之營業額扣除庫
存車查定數，加計原告並不爭執之八十四年七月至十一月經營汽車百貨查定營業額及
十二月份開立統一發票金額，合計為原告之營業收入總額，揆諸首揭規定，並無違誤
，復查決定未准變更原核定，訴願、再訴願決定遞予維持，悉無不合。起訴意旨非有
理由。至於被告進而課徵原告個人綜合所得稅，為別一問題，非本案爭訟標的，附予
明。
據上論結，本件原告之訴為無理由，爰依行政訴訟法第二十六條後段，判決如主文。
中    華    民    國     八十八      年      二      月       四        日
                    行 政 法 院 第 三 庭
                                審 判 長 評  事      曾  隆  興
                                         評  事      趙  永  康
                                         評  事      高  啟  燦
                                         評  事      蔡  進  田
                                         評  事      鄭  淑  貞
右  正  本  證  明  與  原  本  無  異
                                         法院書記官  郭  育  玎
中    華    民    國     八十八      年      二      月       五        日
